臺灣臺北地方法院刑事判決　　　　　　　 94年度訴字第435號
公　訴　人　臺灣臺北地方法院檢察署檢察官
被　　　告　丙○○
上列被告因偽造文書等案件，經檢察官提起公訴（九十三年度偵
字第一三三三四號），本院於準備程序進行中訊問被告，被告先
就被訴事實為有罪之陳述，經告以簡式審判之旨，並聽取當事人
之意見後，經本院合議庭裁定行簡式審判程序後，判決如下：
    主  文
丙○○共同連續行使偽造私文書，足以生損害於他人，處有期徒
刑肆月，如易科罰金，以佰元折算壹日。緩刑貳年。如附表一
、二所示偽造之署押均沒收。
    事  實
一、丙○○為甲○○之外甥女，於民國九十三年五月十三日晚間
    ，在其位於臺北縣三重市○○路○段四六二號住處竊得甲○○之國民身分證影本一張後（親屬間竊盜部分未據告訴），
    竟與其男友乙○○（現由本院通緝中）共同基於意圖為自己
    不法所有及行使偽造私文書之概括犯意聯絡，於九十三年五
    月十四日，在上開住處，由丙○○冒用甲○○之名義填寫玉
    山商業銀行（下稱玉山銀行）生活工廠聯名信用卡申請書，
    並於該申請書正卡申請人簽名欄上偽造「甲○○」之署押一
    枚，偽造完成甲○○欲向玉山銀行申辦信用卡用意之私文書
    後，持之向玉山銀行行使用以申辦信用卡；復於同年月二十
    二日，由丙○○冒用甲○○之名義，向玉山銀行申請掛失補
    發新卡，致玉山銀行承辦人員陷於錯誤，誤認丙○○為甲○○本人，而核發卡號0000000000000000號
    （起訴書誤載為0000000000000000號，應
    予更正）之玉山銀行生活工廠聯名信用卡，並依丙○○之要
    求，將上開卡號之信用卡寄送至乙○○位於臺北縣三重市○○路○段一七六號十四樓之住處。丙○○及乙○○於同年月
    二十九日取得上開信用卡後，由丙○○冒甲○○名義向玉山
    銀行辦理開卡手續成功，並於該信用卡背面偽簽甲○○之署
    押一枚，而偽造完成令人足以知悉係表示甲○○在該信用卡
    有效期限內有權使用該信用卡之辨識及證明私文書後，丙○○及乙○○即連續於如附表所示之時間、地點，佯以甲○○
    之身分，向如附表所示商店不知情之店員出示行使前述信用
    卡，而向如附表所示商店不知情之店員施用詐術佯裝其為該
    信用卡之合法持卡人，使如附表所示商店不知情之店員因此
    陷於錯誤，認為係甲○○本人持卡消費，而先使用該信用卡
    列印出簽帳單，由丙○○假冒甲○○名義偽造其署押於如附
    表編號一至編號十一簽帳單上，偽造甲○○名義確認消費金
    額如附表編號一至十一所示之金額之簽帳單私文書，及由乙○○假冒甲○○名義偽造其署押於如附表編號十二之簽帳單
    上，偽造甲○○名義確認消費金額如附表編號十二所示之金
    額之簽帳單私文書後，交還予如附表所示商店不知情之店員
    行使核對，而詐得如附表所示總計金額為新臺幣（下同）三
    萬二千零九十八元之財物得手，足以生損害於甲○○、玉山
    銀行及如附表所示商店對於信用卡持卡人身分核對之正確性
    。嗣於九十三年六月三日，甲○○向玉山銀行表示並未申辦
    該行之信用卡，玉山銀行乃將上開信用卡列為警示卡後，丙○○及乙○○又於九十三年六月七日晚間七時許，前往臺北
    市萬華區○○○路七十號四樓之二十之歡樂少年電玩便利屋
    ，欲結帳購買價值一千零五十元之電腦遊戲軟體「將軍」一
    盒時，復以前述同一方式，向該電玩便利店不知情之店員李
    昭益出示行使前述信用卡，而向李昭益施用詐術佯裝其為該
    信用卡之合法持卡人，使李昭益因此陷於錯誤，認為係甲○○本人持卡消費，先使用該信用卡於刷卡機上刷卡時，因刷
    卡機之信號顯示拒絕，玉山銀行隨即去電該電玩便利電告知
    李昭益沒收卡片並報警處理，丙○○及乙○○乃未得逞，並
    當場為警查獲，而查知上情。
二、案經玉山銀行訴由臺北市政府警察局刑事警察大隊移送臺灣
    臺北地方法院檢察署檢察官偵查起訴。
    理  由
一、證據之認定：
    上開事實一之部分，業據告訴代理人張剛維於警詢及檢察官
    偵訊時指述明確（偵字卷第四七頁至第五二頁及第九十、九
    一頁參照），及證人即被害人甲○○、證人即歡樂少年電玩
    便利屋店員李昭益於警詢時證述屬實（甲○○部分，偵字卷
    第二十頁至第二三頁參照；李昭益部分，偵字卷第六六頁至
    第七十頁參照），並有共同被告乙○○於警詢時供稱：被告
    丙○○有申請玉山銀行之信用卡，寄送至其住處，且有持之
    刷卡消費等語明確（偵字卷第三四頁至第四三頁參照），玉
    山銀行生活工廠聯名信用卡申請書影本一份（偵字卷第五四
    頁參照）、簽帳單影本十一紙（偵字卷第九頁至第十九頁參
    照）、玉山銀行生活工廠聯名信用卡一只（偵字卷第三四頁
    參照）及傳真查詢國內各類掛號郵件查單一張（偵字卷第五
    六頁參照）在卷可證，且被告丙○○於本院九十四年十二月
    十三日審理時供承不諱（本院當日審判筆錄參照），是依(一)
    告訴代理人張剛維之指述、(二)證人甲○○之證述、(三)證人李
    昭益之證述、(四)共同被告乙○○之供述、(五)玉山銀行生活工
    廠聯名信用卡申請書影本一份、(六)簽帳單影本十一紙、(七)玉
    山銀行生活工廠聯名信用卡一只及(八)傳真查詢國內各類掛號
    郵件查單一張等補強證據已足資擔保被告丙○○於本院審理
    時所為之上開任意性自白具有相當程度之真實性，而得確信
    被告丙○○前述自白之犯罪事實確屬真實，從而依刑事訴訟
    法第一百五十六條第一項及第二項規定，本院自得依被告丙○○前述自白及該補強證據認定被告丙○○確有與共同被告
    乙○○為前述共同行使偽造私文書及詐欺取財之犯行，本件
    事證明確，被告丙○○之犯行堪以認定。
二、論罪科刑之法律適用：
  (一)按信用卡簽帳單，係持卡人向特約商店消費後簽持卡人姓名
    於其上，由特約商店將第一聯交持卡人收執，第二或三聯則
    由特約商店取回，而該簽帳單由持卡人簽名，係持卡人同意
    依據信用卡持卡人與發卡銀行間合約條件，對其所購物品或
    接受服務，均應按簽帳單之消費金額，付款予發卡銀行。故
    持卡人於該簽帳單簽名其用意與票據背書相同，皆係對所簽
    之金額負責之意，故為刑法第二百十條之私文書。又於信用
    卡背面簽名欄內，偽簽他人名字，因信用卡背面簽名欄之簽
    名，單純自形式上觀察，即足以表示信用卡之簽名者於信用
    卡之有效期限內有權使用該信用卡之辨識及證明，並非依習
    慣或特約表示一定用意之證明，故性質上亦屬刑法第二百十
    條之私文書。
  (二)查被告丙○○於信用卡申請書之正卡申請人簽名欄上偽簽甲○○之署押後，進而持之向玉山銀行行員行使之行為，核其
    所為，係犯刑法第二百十六條、第二百十條之行使偽造私文
    書罪。其於信用卡背面簽名欄上偽簽甲○○之署押後，進而
    持之向如附表所示商店之店員行使之行為，核其所為，係犯
    刑法第二百十六條、第二百十條之行使偽造私文書罪。又其
    於簽帳單上偽簽甲○○之署押後，進而持之向如附表所示之
    店員行使之行為，核其所為，係犯刑法第二百十六條、第二
    百十條之行使偽造私文書罪。其偽造署押後，用以偽造私文
    書（信用卡及簽帳單），進而行使，其偽造署押之低度行為
    應為偽造私文書之高度行為所吸收，其偽造私文書之低度行
    為應為行使偽造私文書之高度行為所吸收，均不另論罪。又
    其持偽造之信用卡申請書向玉山銀行申辦信用卡，致玉山銀
    行承辦人員陷於錯誤，誤認係甲○○本人欲申請信用卡，而
    交付信用卡，及持偽造之簽帳單向如附表所示之店員行使，
    使該店員陷於錯誤，誤認係甲○○本人刷卡消費，而交付財
    物之行為，核其所為，均係犯刑法第三百三十九條第一項之
    詐欺取財罪。又被告雖冒用甲○○名義、持上開信用卡向歡
    樂少年電玩便利屋之店員行使，使該店員陷於錯誤，誤認為
    係甲○○本人刷卡消費，惟該店員並未交付財物，被告雖已
    著手於詐欺取財行為之實施，惟未生詐欺取財之結果，其犯
    罪尚屬未遂，核其所為係犯刑法第三百三十九條第一項、第
    三項之詐欺取財未遂罪。
  (三)被告丙○○與共同被告乙○○二人間具有犯意聯絡及行為分
    擔，為共同正犯。被告丙○○先後多次行使偽造私文書犯行
    ，時間緊接，方法相同，觸犯構成要件相同之罪，顯係基於
    概括犯意為之，為連續犯，依刑法第五十六條之規定，以一
    罪論，並加重其刑。又其先後多次詐欺取財犯行，時間緊接
    ，所犯構成要件相同，雖有既遂、未遂之分，仍成立連續犯
    ，應係刑法第五十六條之規定論以較重之詐欺取財一罪，並
    加重其刑。而其所犯連續行使偽造私文書罪及連續詐欺取財
    罪之間，有方法結果之牽連關係，依刑法第五十五條後段之
    規定，應從較重之行使偽造私文書罪處斷。
  (四)爰審酌被告因一時貪念，犯下本件犯行，其犯罪所得金額不
    多，且犯罪後尚能坦承犯行，並已償還玉山銀行刷卡費用，
    而取得告訴人之諒解（本院九十四年十二月十三日審判筆錄
    暨後附郵政劃撥儲金存款收據一紙參照），顯已知所悔改等
    一切情狀，量處如主文所示之刑，並諭知易科罰金之折算標
    準。末查被告前未曾受任何有期徒刑以上刑之宣告，此有臺
    灣高等法院被告前案紀錄表一紙附卷可憑，其經此教訓，自
    當知所勉而無虞再犯，本院綜核各情，認上開有期徒刑之宣
    告，已足策其自訴，所宣告之刑，以暫不執行為適當，併依
    法諭知緩刑二年，用啟向上。
三、如附表一、二所示偽造之署押，依刑法第二百十九條之規定
    ，不問屬犯人與否，均宣告沒收之。
據上論斷，應依刑事訴訟法第二百九十九條第一項前段，刑法第
二十八條、第五十六條、第二百十六條、第二百十條、第三百三
十九條第一項、第五十五條、第四十一條第一項前段、第七十四
條第一款、第二百十九條，罰金罰鍰提高標準條例第一條前段、
第二條，判決如主文。
本案經檢察官蘇維達到庭執行職務。
中　　華　　民　　國　　94　　年　　12　　月　　27　　日
　　　　　　　　　刑事第九庭    法　官　林怡秀
本件正本證明與原本無異。
如不服本判決，應於判決送達後十日內向本院提出上訴狀（應抄
附繕本）。告訴人玉山銀行如對於本判決不服者，應具備理由請
求檢察官上訴，其上訴期間之計算係以檢察官收受判決正本之日
期為準。
　　　　　　　　　　　　　　　　書記官　林義盛
中　　華　　民　　國　　94　　年　　12　　月　　27　　日
附表一：
┌──┬───┬─────┬───┬────┬────┐
│編號│時  間│刷卡地點  │金  額│簽 帳 單│備  註  │
├──┼───┼─────┼───┼────┼────┤
│一  │九十三│臺北縣永和│二千二│一式三聯│此為一式│
│    │年五月│市○○路三│百元  │之簽帳單│三聯之簽│
│    │二十九│七五號「嘉│      │上各有被│帳單，其│
│    │日十九│慶銀樓」  │      │告偽造之│中，銀行│
│    │時三十│          │      │「甲○○│存根聯已│
│    │四分  │          │      │」署押壹│扣案（偵│
│    │      │          │      │枚      │字卷第九│
│    │      │          │      │        │頁參照）│
│    │      │          │      │        │，但商店│
│    │      │          │      │        │及被告所│
│    │      │          │      │        │持有之存│
│    │      │          │      │        │根聯，並│
│    │      │          │      │        │無證據證│
│    │      │          │      │        │明業已滅│
│    │      │          │      │        │失，故該│
│    │      │          │      │        │簽帳單上│
│    │      │          │      │        │偽造之署│
│    │      │          │      │        │押均應沒│
│    │      │          │      │        │收。    │
├──┼───┼─────┼───┼────┼────┤
│二  │九十三│同上      │二千八│同上    │銀行存根│
│    │年五月│          │百元  │        │聯請參照│
│    │二十九│          │      │        │偵字卷第│
│    │日十九│          │      │        │十頁，其│
│    │時三十│          │      │        │餘均同上│
│    │九分  │          │      │        │。      │
├──┼───┼─────┼───┼────┼────┤
│三  │九十三│臺北縣蘆洲│一萬零│電子刷卡│此為電子│
│    │年五月│市○○○路│六百八│機之一式│結帳商店│
│    │二十九│二九七號「│十八元│二聯，上│消費之一│
│    │日二十│燦坤３Ｃ蘆│      │各有被告│式兩聯簽│
│    │時十四│洲店」    │      │偽造之「│帳單，其│
│    │分    │          │      │甲○○」│中，商店│
│    │      │          │      │署押壹枚│存根聯已│
│    │      │          │      │        │扣案（偵│
│    │      │          │      │        │字卷第十│
│    │      │          │      │        │一頁參照│
│    │      │          │      │        │），但被│
│    │      │          │      │        │告所持有│
│    │      │          │      │        │之存根聯│
│    │      │          │      │        │，並無證│
│    │      │          │      │        │據證明業│
│    │      │          │      │        │已滅失，│
│    │      │          │      │        │故該簽帳│
│    │      │          │      │        │單上偽造│
│    │      │          │      │        │之署押均│
│    │      │          │      │        │應沒收。│
├──┼───┼─────┼───┼────┼────┤
│四  │九十三│臺北縣三重│七千四│同上    │除商店存│
│    │年五月│市○○路二│百元  │        │根聯參照│
│    │二十九│段七八號一│      │        │偵字卷第│
│    │日二十│樓「巨雅服│      │        │十二頁外│
│    │二時四│飾」      │      │        │，其餘均│
│    │十分  │          │      │        │同上。  │
├──┼───┼─────┼───┼────┼────┤
│五  │九十三│臺北縣三重│一千一│同上    │除商店存│
│    │年五月│市○○路二│百元  │        │根聯參照│
│    │二十九│段七八號二│      │        │偵字卷第│
│    │日二十│樓之九「二│      │        │十三頁外│
│    │二時四│十五小時服│      │        │，其餘均│
│    │十七分│飾店」    │      │        │同上。  │
├──┼───┼─────┼───┼────┼────┤
│六  │九十三│臺北縣三重│一千七│同上    │除商店存│
│    │年五月│市○○路二│百四十│        │根聯參照│
│    │二十九│段七八號十│元    │        │偵字卷第│
│    │日二十│七樓「天台│      │        │十四頁外│
│    │二時五│汽車商務旅│      │        │，其餘均│
│    │十四分│館」      │      │        │同上。  │
├──┼───┼─────┼───┼────┼────┤
│七  │九十三│臺北縣三重│五百八│同上    │除商店存│
│    │年五月│市○○路二│十二元│        │根聯參照│
│    │三十日│段七八號六│      │        │偵字卷第│
│    │十五時│樓「天台音│      │        │十五頁外│
│    │二十二│樂廣場ＫＴ│      │        │，其餘均│
│    │分    │Ｖ」      │      │        │同上。  │
├──┼───┼─────┼───┼────┼────┤
│八  │九十三│臺北縣三重│九百八│同上    │除商店存│
│    │年五月│市○○路九│十元  │        │根聯參照│
│    │三十日│七號八樓「│      │        │偵字卷第│
│    │十九時│伽洲旅館」│      │        │十六頁外│
│    │二十三│          │      │        │，其餘均│
│    │分    │          │      │        │同上。  │
├──┼───┼─────┼───┼────┼────┤
│九  │九十三│臺北縣三重│五十元│同上    │除商店存│
│    │年五月│市○○路五│      │        │根聯參照│
│    │三十一│段四九五號│      │        │偵字卷第│
│    │日一時│「中油重新│      │        │十七頁外│
│    │五十五│路加油站」│      │        │，其餘均│
│    │分    │          │      │        │同上。  │
├──┼───┼─────┼───┼────┼────┤
│十  │九十三│臺北縣三重│二千元│同上    │此為電子│
│    │年五月│市○○路二│      │        │結帳商店│
│    │三十一│段六四號一│      │        │消費之一│
│    │日十三│樓「金揚銀│      │        │式兩聯簽│
│    │時五十│樓」      │      │        │帳單，商│
│    │五分  │          │      │        │店存根聯│
│    │      │          │      │        │及被告所│
│    │      │          │      │        │持有之存│
│    │      │          │      │        │根聯均未│
│    │      │          │      │        │扣案，惟│
│    │      │          │      │        │並無證據│
│    │      │          │      │        │證明業已│
│    │      │          │      │        │滅失，故│
│    │      │          │      │        │該簽帳單│
│    │      │          │      │        │上偽造之│
│    │      │          │      │        │署押均應│
│    │      │          │      │        │沒收。  │
├──┼───┼─────┼───┼────┼────┤
│十一│九十三│臺北縣三重│二千二│同上    │此為電子│
│    │年五月│市○○路五│百零五│        │結帳商店│
│    │三十一│段六０九巷│元    │        │消費之一│
│    │日十四│十號Ｂ１，│      │        │式兩聯簽│
│    │時二十│Ｂ１２９室│      │        │帳單，其│
│    │四分  │「得翼科技│      │        │中，商店│
│    │      │湯城二店」│      │        │存根聯已│
│    │      │          │      │        │扣案（偵│
│    │      │          │      │        │字卷第十│
│    │      │          │      │        │八頁參照│
│    │      │          │      │        │），但被│
│    │      │          │      │        │告所持有│
│    │      │          │      │        │之存根聯│
│    │      │          │      │        │，並無證│
│    │      │          │      │        │據證明業│
│    │      │          │      │        │已滅失，│
│    │      │          │      │        │故該簽帳│
│    │      │          │      │        │單上偽造│
│    │      │          │      │        │之署押均│
│    │      │          │      │        │應沒收。│
├──┼───┼─────┼───┼────┼────┤
│十二│九十三│臺北縣三重│三百五│同上    │除商店存│
│    │年六月│市○○路一│十三元│        │根聯參照│
│    │三日二│段四一號「│      │        │偵字卷第│
│    │時六分│惠康百貨三│      │        │十九頁外│
│    │      │重三分公司│      │        │，其餘均│
│    │      │」        │      │        │同上。  │
└──┴───┴─────┴───┴────┴────┘
附表二：
┌──┬─────────────┬─────────┐
│編號│應 沒 收 之 物            │沒 收 之 依 據    │
├──┼─────────────┼─────────┤
│ 一 │被告丙○○偽簽於玉山銀行生│該信用卡業已扣案（│
│    │活工廠聯名信用卡，卡號為三│偵字卷第三四頁參照│
│    │0000000000000│），該偽造之署押壹│
│    │０二號上「甲○○」之署押壹│枚，應依刑法第二百│
│    │枚                        │十九條之規定沒收之│
├──┼─────────────┼─────────┤
│ 二 │被告丙○○偽簽於玉山銀行生│該偽造之署押壹枚，│
│    │活工廠聯名信用卡申請書之正│應依刑法第二百十九│
│    │卡申請人簽名欄上「甲○○」│條之規定沒收之    │
│    │之署押壹枚                │                  │
└──┴─────────────┴─────────┘
附錄本案論罪科刑法條全文：
中華民國刑法第二百十條
偽造、變造私文書，足以生損害於公眾或他人者，處五年以下有
期徒刑。
中華民國刑法第二百十六條
行使第二百十條至第二百十五條之文書者，依偽造、變造文書或
登載不實事項或使登載不實事項之規定處斷。
中華民國刑法第三百三十九條
意圖為自己或第三人不法之所有，以詐術使人將本人或第三人之
物交付者，處五年以下有期徒刑、拘役或科或併科一千元以下罰
金。
以前項方法得財產上不法之利益或使第三人得之者，亦同。
前二項之未遂犯罰之。
